【裁判字號】    95,訴更,10
【裁判日期】    951018
【裁判案由】    毒品危害防制條例
【裁判全文】
臺灣桃園地方法院刑事判決              95年度訴更字第10號
公  訴  人  臺灣桃園地方法院檢察署檢察官
被      告  甲○○
                    （另案在臺灣岩灣技能訓練所執行中）
上列被告因毒品危害防制條例案件，經檢察官提起公訴（94年度
毒偵字第6240號）及移送併案審理（95年毒偵字第2599號、第
3063號、第3829號），經本院裁定改依簡式審判程序，判決如下
：
    主  文
甲○○施用第一級毒品，累犯，處有期徒刑壹年。扣案第一級毒
品海洛貳包（驗餘淨重共計零點公克）沒收銷燬之；注射針筒
拾支，沒收。
    事  實
一、甲○○前曾於民國89年間因施用毒品案件，經本院於89年5
    月2 日以89年度毒聲字第3099號裁定送觀察、勒戒後，因認
    無繼續施用毒品傾向，於89年6 月1 日出所，並經臺灣桃園
    地方法院檢察署檢察官於89年5 月20日以89年度毒聲字第18
    46號為不起訴處分確定；於91年間因施用毒品案件，經本院
    依聲請於91年7 月29日以91年度毒聲字第2236號裁定送觀察
    、勒戒後，因認有繼續施用毒品之傾向，於91年9 月5 日執
    行觀察、勒戒完畢，經本院於91年8 月27日以91年度毒聲字
    第2518號裁定令入戒治處所施以強制戒治，嗣經本院於92年
    2 月27日以92年度毒聲字第618 號裁定停止戒治，所餘戒治
    期間付保護管束，再經本院於92年5 月26日以92年度毒聲字
    第1635號裁定撤銷停止戒治令入戒治處所施以強制戒治，於
    93年1 月9 日因法律修正出所，該強制戒治並未執行完畢，
    並經臺灣桃園地方法院檢察署檢察官就施用毒品部分提起公
    訴，經本院於92年12月9 日以91年度訴字第1688號判決判處
    有期徒刑8 月確定；再於92年間因毒品案件，經本院於93年
    1 月1 日以92年度訴字第1551號判決判處有期徒刑10月確定
    ，上開2 罪經法院定應執行之刑為有期徒刑1 年4 月，並於
    94年4 月20縮刑期滿執行完畢。詎甲○○猶未戒除毒癮，復
    基於反覆持續施用第一級毒品海洛因之犯意，自94年5 、6
    月間起至95年7 月16日13時30分許止，在桃園縣龜山鄉山福
    村12鄰泰宏新村14號住處，以平均一天施用第一級毒品海洛
    因1 次之頻率，非法施用第一級毒品海洛因多次。嗣先於94
    年11月2 日14時10分許，在上開住處為警查獲，並扣得第一
    級毒品海洛因1 包（驗餘淨重0.27公克）及其所有且供施用
    海洛因用之注射針筒7 支；另於95年2 月10日20時30分許，
    在桃園縣桃園市○○路與大同路口為警查獲；於95年4 月28
    日22時25分許，在桃園縣龜山鄉華國新村1 號「山鶯賓館」
    305 室為警查獲，並扣得第一級毒品海洛因1 包（驗餘淨重
    0.03公克）及其所有且供施用海洛因用之注射針筒1 支；再
    於95年7 月17日10時20分許，在上揭住處為警查獲，並扣得
    其所有且供施用海洛因用之注射針筒2 支。
二、案經桃園縣政府警察局桃園分局報請臺灣桃園地方法院檢察
    署檢察官偵查起訴及移送併案審理。
    理  由
一、按刑事訴訟法第273 條之1 規定除被告所犯為死刑、無期徒
    刑、最輕本刑為三年以上有期徒刑之罪、或高等法院管轄第
    一審案件者外，於審判期日前之程序進行中，被告先就被訴
    事實為有罪之陳述時，審判長得告知被告簡式審判程序之旨
    ，並聽取當事人、代理人、辯護人及輔佐人之意見後，裁定
    進行簡式審判程序。經查，本件被告甲○○被訴違反毒品危
    害防制條例乙案，非前開不得進行簡式審判程序之案件，經
    被告於本院行準備程序時就訴事實為有罪之陳述，且經法官
    告知被告簡式審判程序之旨，聽取被告及檢察官之意見後，
    爰依右開刑事訴訟法第273 條之1 之規定，裁定改依簡式審
    判程序審判之，合先敘明。
二、上揭犯罪事實，業據被告於本院行準備程序時坦承不諱（見
    本院95年10月4 日準備程序筆錄），且被告先後為警查獲時
    所採尿液經送檢驗結果，均呈嗎啡陽性反應，有臺灣檢驗科
    技股份有限公司濫用藥物尿液檢驗報告在卷可稽。另扣案白
    粉2 包經送鑑驗結果，確均有海洛因成分，此亦有法務部調
    查局鑑定通知書存卷可憑，此外，復有扣案注射針筒10支在
    卷可佐，足徵其前開施用毒品自白，與事實相符合，堪予採
    信。按施用毒品案件而曾觀察、勒戒或強制戒治執行完畢釋
    放後，五年以內再犯毒品危害防制條例第10條之施用毒品罪
    行者，即應依法追訴進入刑事訴訟程序審理，此觀毒品危害
    防制條例第23條第2 項規定甚明。經查被告前有如事實欄所
    述之施用毒品犯行，有臺灣高等法院被告前案紀錄表在卷可
    憑，是被告係於曾受強制戒治執行完畢釋放後，五年內再犯
    毒品危害防制條例第10條之罪，自應依法論科。綜上所述，
    本件事證明確，被告犯行洵堪認定。
三、查海洛因係毒品危害防制條例所列管之第一級毒品，此為該
    條例第2 條第2 項第1 款所明定，故核被告所為係犯毒品危
    害防制條例第10條第1 項之施用第一級毒品罪。被告施用毒
    品前後持有第一級毒品海洛因之低度行為，應為施用第一級
    毒品之高度行為所吸收，不另論罪。又按「刑事法若干犯罪
    行為態樣，本質上原具有反覆、延續實行之特徵，立法時既
    予特別歸類，定為犯罪構成要件之行為要素，則行為人基於
    概括之犯意，在密切接近之一定時、地持續實行之複次行為
    ，倘依社會通念，於客觀上認為符合一個反覆、延續性之行
    為觀念者，於刑法評價上，即應僅成立一罪。學理上所稱『
    集合犯』之職業性、營業性或收集性等具有重複特質之犯罪
    均屬之，例如經營、從事業務、收集、販賣、製造、散布等
    行為概念者是（最高法院95年度台上字第1079號判決要旨參
    照）」，亦即立法者針對特定刑罰規範之構成要件，已預設
    其本身係持續實行之複次行為，具備反覆、延續之行為特徵
    ，故將之總括或擬制成一個構成要件之「集合犯」行為，因
    刑法評價上為構成要件之行為單數，應僅成立一罪。而查毒
    品因具有成癮性、濫用性（此觀乎毒品危害防制條例第2 條
    之規定自明），立法實務首重以刑事處遇方式戒斷行為人毒
    癮，若無法收其實效，始依法追訴處罰（此觀乎毒品危害防
    制條例第20、23條之規定即明），故施用毒品本身具備反覆
    、延續之行為特徵，持續多次施用毒品始為此類犯罪之典型
    或常態，於刑法評價上，施用毒品應僅成立集合犯一罪（學
    者林鈺雄著「跨連新舊法之施用毒品行為—兼論行為單數與
    集合犯、接續犯概念之比較」，刊於95年7 月本土法學雜誌
    第84期第141 頁以下，亦採相同之見解。）。準此，有關行
    為人多次施用毒品之犯罪，實務前均依修正前刑法第56條連
    續犯之規定論以一罪，並加重其刑，惟因上開連續犯規定業
    經修正刪除，並自95年7 月1 日施行，其中修正理由說明四
    並載明「至連續犯之規定廢除後，對於部分習慣犯，例如竊
    盜、吸毒等犯罪，是否會因適用數罪併罰而使刑罰過重產生
    不合理之現象一節，在實務運用上應可參考德、日等國之經
    驗，委由學界及實務以補充解釋之方式，發展接續犯之概念
    ，對於合乎接續犯或包括的一罪之情形，認為構成單一之犯
    罪，以限縮數罪併罰之範圍，用以解決上述問題」等語，是
    本院基於前述施用毒品構成要件之反覆實行特徵，並考量連
    續犯規定業經刪除之法律實然面暨修正刪除之立法理由，認
    為行為人如基於反覆實行之犯意，在密切接近之一定時、地
    ，持續實行單次或複次之施用毒品行為，應僅成立集合犯一
    罪。經查，本案被告有多次施用毒品前科，且每日施用毒品
    1 次等情，如前所述，顯見被告係因吸毒成癮，乃基於多次
    實施犯行之決意，於密接之時、地，反覆而持續施用毒品，
    揆諸前揭說明，自應論以集合犯之包括1 罪。又本院既認本
    案所涉乃「集合犯」之實質一罪，而與舊法時期連續犯之規
    定渺不相涉，則本案自亦不因舊刑法第56條規定業經修正刪
    除，而衍生相關新舊法律比較適用之問題，併此敘明。再者
    ，被告自承自94年5 、6 月間起至95 年7月16日13時30分許
    止有多次施用第一級毒品海洛因犯行，已如前述，公訴人謂
    被告僅自94年8 月間起至94年11月1日 止施用乙節，尚有誤
    會，雖其餘所犯之多次施用第一級毒品海洛因犯行未據公訴
    人起訴，惟本院認與起訴部分屬「集合犯」之實質一罪關係
    ，如前所述，為起訴效力所及，本院自得審酌，併此敘明。
    又查被告有事實欄所載之犯罪科刑及執行情形，有臺灣高等
    法院被告前案紀錄表存卷可按，其受有期徒刑之執行完畢後
    五年以內再犯本件有期徒刑以上之罪，係屬累犯，應依法加
    重其刑。爰審酌被告前有毒品前科，竟仍不知改悔，陷於毒
    癮而難以自拔，危害國民健康，及其犯罪之動機、手段、惟
    於本件犯罪後尚能坦承犯行，態度良好等一切情狀，量處如
    主文所示之刑。
四、扣案第一級毒品海洛因2 包（驗餘淨重共計0.3 公克），爰
    依毒品危害防制條例第18條第1 項前段規定宣告均沒收銷燬
    之。另扣案注射針筒10支，均為被告供施用海洛因所用之物
    ，且屬被告所有，已據其供明在卷（見本院95年10月4 日簡
    式審判程序筆錄），爰依刑法第38條第1 項第2 款規定宣告
    沒收。
據上論斷，應依刑事訴訟法第273 條之1 、第299 條第1 項前段
，毒品危害防制條例第10條第1 項、第18條第1 項前段，刑法第
11條、第47條第1 項、第38條第1 項第2 款，判決如主文。
本案經檢察官陳雅譽到庭執行職務。
中     華     民     國  95    年   10     月   18    日
                            臺灣桃園地方法院刑事第七庭
                                  法  官  賴淑美
上正本證明與原本無異。
如不服本判決，應於判決送達後10日內，向本院提出上訴狀。
                                  書記官  陳育君
中    華     民      國  95     年   10    月   18    日
附錄本件判決論罪科刑法條全文：
毒品危害防制條例第10條
施用第一級毒品者，處六月以上五年以下有期徒刑。
施用第二級毒品者，處三年以下有期徒刑。


司法院資訊處製作；財團法人民間司法改革基金會備份。
